臺灣高等法院刑事裁定　　　　　　　　100年度毒抗字第315號
抗　告　人
即　被　告　張宏嗣
上列抗告人因違反毒品危害防制條例案件，不服臺灣板橋地方法
院100 年毒聲字第887 號，中華民國100 年10月6 日裁定（聲請
案號：臺灣板橋地方法院檢察署100 年度聲戒字第1177號），提
起抗告，本院裁定如下：
    主  文
抗告駁回。
    理  由
一、原裁定意旨略以：被告張宏嗣前於民國88年間，因施用毒品
    案件，經臺灣宜蘭地方法院88年度毒聲字第60號裁定送觀察
    、勒戒後，認無繼續施用毒品傾向，於民國88年6 月22日執
    行完畢釋放，並經臺灣宜蘭地方法院檢察署檢察官以88年度
    偵緝字第211 號為不起訴處分確定，嗣被告又於上開觀察、
    勒戒執行完畢釋放5 年後之99年3 月15日晚間8 、9 時許，
    因施用第二級毒品案件，經原審法院於99年5 月10日以99年
    度毒聲字第433 號裁定送臺灣臺北看守所附設勒戒處所觀察
    、勒戒後，認有繼續施用毒品之傾向，檢察官聲請為強制戒
    治，洵屬有據。爰依毒品危害防制條例第20條第3 項、第2
    項後段之規定，令被告入戒治處所施以強制戒治，其期間為
    6 個月以上，至無繼續強制戒治之必要為止等語。
二、抗告意旨略以：抗告人即被告張宏嗣於88年間觀察、勒戒執
    行完畢後，即遠離毒品，投入第二事業「紋身業」，於99年
    3 月間1 次為使工作圓滿完成，再次染上惡習，被告瞬即省
    悟而放棄該事業，另從事正當工作奉養母親，被告非長期食
    用毒品，並無吸食毒品之傾向，復因另案出庭應訊抑或借提
    ，致使受觀察、勒戒之期間不足20日，致使勒戒處遇分數不
    足，若因此判定被告有繼續施用傾向，尚欠公平云云。
三、按犯毒品危害防制條例第10條之罪，應先將被告送勒戒處所
    觀察、勒戒，經觀察、勒戒後，認受觀察、勒戒人有繼續施
    用毒品傾向者，檢察官應聲請法院裁定令入戒治處所強制戒
    治，其期間為6 個月以上，至無繼續強制戒治之必要為止；
    但最長不得逾1 年，同條例第20條第2 項定有明文。又有無
    繼續施用毒品傾向之評估標準，除審酌受勒戒人勒戒後之結
    果外，勒戒前之各種情況，仍應作為評估之依據。而依有無
    繼續施用毒品傾向評估標準評分說明手冊（下稱評分說明手
    冊）規定，係以人格特質、臨床徵候及相關環境因素3 項合
    併計算分數：(一)分數60分以上，判定為有繼續施用毒品傾向
    。(二)50分以下判定為無繼續施用毒品傾向。(三)51分至59分由
    判定者再做整體評估後決定，若判定為有繼續施用毒品傾向
    需加註理由。
四、查被告張宏嗣於99年3 月15日晚間8 、9 時許，在桃園縣中
    壢市○○○街47號4 樓居處，施用第二級毒品甲基安非他命
    。為警於同年月17日在上址查獲，其經警採集其尿液送請台
    灣檢驗科技股份有限公司鑑驗結果，發現呈甲基安非他命類
    陽性反應，有該公司出具之濫用藥物尿液檢驗報告乙份在卷
    可參，並據被告供承不諱在卷，足認被告確有於上開時地施
    用第二級毒品甲基安非他命之事實，原審因而依臺灣桃園地
    方法院檢察署檢察官之聲請，以99年度毒聲字第433 號裁定
    送觀察、勒戒，而被告於100 年9 月30日入勒戒處所執行觀
    察、勒戒後，經送醫師研判認有繼續施用毒品之傾向，此有
    前揭裁定書、本院被告前案紀錄表、矯正署臺北看守所附設
    勒戒處所出具之有無繼續施用毒品傾向證明書及有無繼續施
    用毒品傾向評估標準紀錄表在卷可稽（見99年毒聲字第433
    號卷第11-12 頁、100 毒聲字第887 號卷第26頁，及100 年
    度毒偵字第3752卷），原審因而依台灣桃園地方法院檢察署
    檢察官之聲請，依上揭法條規定，裁定令被告入戒治處所施
    以強制戒治，其期間為6 個月以上，至無繼續強制戒治之必
    要為止，但最長不得逾1 年，經核並無不合。
五、被告雖以前詞抗告，然查：(一)執行觀察勒戒人有無「繼續施
    用毒品傾向」，係依具體個案之臨床實務及相關事證等情綜
    合判定，有其相當之專業依據及標準，且涉及專門醫學，又
    衡酌強制戒治之目的，係為協助施用毒品者戒斷毒品之心癮
    及身癮，所為之一種保安處分類型，而前述評分說明手冊之
    評估標準係適用於每1 位受觀察、勒戒處分之人，具一致性
    、普遍性、客觀性，綜合判斷之結果，倘其評估由形式上觀
    察，無擅斷或濫權等明顯不當之情事，法院宜予以尊重。查
    被告此次執行觀察、勒戒，經評估結果，其在人格特質得32
    分、臨床徵候得40分、環境相關因素得2 分，合計74分（見
    100 年度毒偵字第3752卷），其分數逾60分甚多，依前揭評
    分說明手冊，應判定其有繼續施用毒品傾向。(二)被告於觀察
    、勒戒期間，縱因另案出庭應訊抑或借提，致離開勒戒處所
    ，然其於應訊或借提畢，仍解還勒戒處所執行觀察勒戒，自
    不因其短暫離開勒戒處所，而影響觀察勒戒之執行。況其因
    出庭應訊抑或借提不在勒戒處所，亦非評估其有無繼續施用
    毒品傾向評估之項目，此觀前述有無繼續施用毒品傾向評估
    標準紀錄表自明。被告辯稱因此而影響其勒戒處遇分數云云
    ，尚非可採。綜上，抗告人指摘原裁定不當，並無理由，應
    予駁回。
六、據上論斷，應依刑事訴訟法第412條，裁定如主文。
中    華    民    國   100    年    11    月    3     日
                  刑事第二十一庭審判長法  官  周政達
                                      法  官  趙文卿
                                      法  官  江翠萍
以上正本證明與原本無異。
不得再抗告。
                                      書記官  王靜怡
中    華    民    國   100    年    11    月    4     日